【裁判字號】    99,司財管,25
【裁判日期】    990331
【裁判案由】    選任遺產管理人
【裁判全文】
臺灣臺南地方法院民事裁定            99年度司財管字第25號
聲  請  人  臺灣土地銀行股份有限公司
法定代理人  子○○
代  理  人  癸○○
上列聲請人聲請選任被繼承人丙○○之遺產管理人事件，本院裁
定如下：
    主      文
選任財政部國有財產局臺灣南區辦事處臺南分處為被繼承人丙○
○之遺產管理人。
程序費用新臺幣壹仟元由被繼承人丙○○之遺產負擔。
    理      由
一、按繼承開始時，繼承人之有無不明者，由親屬會議於一個月
    內選定遺產管理人，並將繼承開始及選定遺產管理人之事由
    ，向法院報明；無親屬會議或親屬會議未於前條所定期限內
    選定遺產管理人者，利害關係人或檢察官，得聲請法院選任
    遺產管理人，並由法院依前項規定為公示催告；公示催告期
    限屆滿，無繼承人承認繼承時，其遺產於清償債權，並交付
    遺贈物後，如有剩餘，歸屬國庫；非公用國有財產以財政部
    國有財產局為管理機關，民法第1177條、第1178條第2項、
    第1185條、國有財產法第12條分別定有明文。
二、聲請意旨略以：被繼承人丙○○（民國○○年○月○○日生，身
    分證統一編號：Ｚ000000000號，97年1月16日死亡，生前最
    後住所：臺南縣六甲鄉○○村○○鄰○○街42巷4號）生前積
    欠聲請人債務，尚未清償完畢，本件經聲請人聲請本院強制
    執行，並由本院民事執行處以98年度司執字第95625號案處
    理中；因被繼承人丙○○已於97年1月16日死亡，丙○○之
    法定繼承人均已拋棄繼承權，亦未依民法第1177條、第1178
    條於法定期限內，召開親屬會議並選任遺產管理人，以致聲
    請人之債權無法行使，為保障聲請人即債權人之權益，聲請
    人爰依法聲請鈞院選任被繼承人丙○○之遺產管理人等語。
三、聲請人主張之上開事實，業據提出本院91年12月18日90南院
    鵬執迅字第23579號債權憑證、99年2月3日南院龍98司執高
    字第95625號函、98年12月19日南院龍家家97年度繼字第447
    號函、繼承系統表、除戶謄本、戶籍謄本為證，聲請人主張
    堪信為真實；復查被繼承人丙○○之繼承人均已拋棄繼承權
    ，業據本院調閱97年度繼字第447、342號拋棄繼承卷宗核閱
    無誤，又未準用民法第1177條規定選定遺產管理人，而聲請
    人為被繼承人之債權人，故聲請人以利害關係人聲請選任被
    繼承人之遺產管理人，核與上開規定並無不合，應予准許。
四、查本件被繼承人丙○○之繼承人均已拋棄繼承權，足見渠等
    對被繼承人遺產之處置已漠不關心，經本院函詢其繼承人己
    ○○、壬○○、乙○○、甲○○、丁○○、庚○○、戊○○
    、辛○○，請其等於文到5日內以書面陳明是否願意擔任被
    繼承人丙○○之遺產管理人，逾期視為不願意擔任，上開繼
    承人均逾期未陳明其意願，視為不願意擔任，有送達證書附
    卷可憑。查被繼承人丙○○之遺產，倘無人承認繼承時，將
    於清償債權，交付遺贈物後，歸屬國庫，即無人繼承之遺產
    若有賸餘，終歸國家所取得，則職司國有財產管理之有關機
    關自係最為適合擔任遺產管理之人，況上開機關就遺產管理
    之有關法律程序亦相當熟悉；故為使遺產之處置順利進行，
    並考量遺產管理之專業性與公平性，認選任財政部國有財產
    局臺灣南區辦事處臺南分處為被繼承人丙○○之遺產管理人
    為適當。
五、依非訟事件法第157條、第24條第1項，裁定如主文。
中    華    民    國    99    年    3     月    31    日
                  家事法庭    司法事務官柯雅菱
以上正本係照原本作成。
如不服本裁定，應於裁定送達後10日內向本院提出抗告狀，並繳
納抗告費新台幣1千元。
中    華    民    國    99    年    4    月     2    日
                              書記官    曾詩珊

司法院資訊處製作；財團法人民間司法改革基金會備份。
